臺灣高雄地方法院民事判決　　　　　　　　　　　　九十三年度訴字第二八五四號
　　原　　　告　乙○○
　　被　　　告　亞洲忠孝大樓管理委員會
　　法定代理人　甲○○
當事人間確認決議無效事件，本院於民國九十四年二月十七日言詞辯論終結，判決如
下：
    主    文
原告之訴駁回。
訴訟費用由原告負擔。
    事實及理由
一、原告主張：伊係「亞洲忠孝大樓」之住戶，被告於民國九十二年六月十八日二十
    時許，召開該年度本大樓區分所有權人會議（以下簡稱系爭區分所有權人會議）
    ，並作成數項決議，然該次會議出席、決議人數並未達法定人數，故該等決議應
    屬無效等語。爰本於公寓大廈管理條例第三十一條至第三十三條規定，聲明求為
    確認系爭區分所有權人會議之決議無效。
二、被告則以：原告有出席系爭區分所有權人會議，但未當場提出異議，且該次會議
    距今早已逾三個月除斥期間，原告不得訴請撤銷決議等語，資為抗辯。並聲明駁
    回原告之訴。
三、按確認法律關係基礎事實存否之訴，須以原告不能提起他訴訟，且有即受確認判
    決之法律上利益者，始得提起，此為民事訴訟法第二百四十七條第一項後段、第
    二項所明定。經查，公寓大廈區分所有權人會議之決議乃為法律事實，其為法律
    關係發生之原因，但非法律關係之本身，是則，原告就系爭區分所有權人會議決
    議效力之爭議，須不能提起他訴訟，且有即受確認判決之法律上利益，始得訴請
    法院確認。
四，次按，公寓大廈管理條例對區分所有權人會議之召集程序、決議方法與內容，有
　　違反法令或規約等情事時，應如何救濟及效力如何，雖均無明文，惟依本條例第
　  一條第二項規定：「本條例未規定者，適用其他法令之規定」，而公寓大廈之區
    分所有權人會議，主要係為區分所有建物內各區分所有權人之利害關係事項所召
    開，其決議係屬多數區分所有權人意思表示一致之行為，而發生一定私法上之效
    力，與民法總則編社團法人為規範社員相互權利義務關係而召開之總會決議相當
    ，故公寓大廈區分所有權人會議之決議，應類推適用民法第五十六條有關總會決
    議撤銷與無效之規定。質言之，區分所有權人會議之召集程序或決議方法違反法
    令或規約時，出席而曾當場表示異議之各區分所有權人及未出席之各區分所有權
    人，均得於決議後三個月內，以其餘區分所有權人全體或管理委員會為被告，訴
    請法院撤銷其決議。而本件原告係基於類似區分所有權人之地位，以系爭區分所
    有權人會議之出席、表決之人數未達法定人數為由，否認該會議決議之效力，核
    屬召集程序或決議方法有無違反法令、規約之爭議，揆諸上開說明，原告就此爭
    議自得依其主張之有無出席、表示異議等具體情況，遵期提起撤銷決議之訴，而
    非無其他訴訟可資救濟。
五、綜上所述，系爭區分所有權人會議之決議係屬法律事實，並非法律關係，而原告
    就此會議召集程序或決議方法是否違法之爭議，並非不得藉由提起他種訴訟以達
    目的，故本件情形顯與前述就法律關係基礎事實得提起確認訴訟之要件有間，從
    而，原告提起本件確認之訴，洵屬無據，自應予駁回。
六、結論：本件原告之訴為無理由，依民事訴訟法第七十八條，判決如主文。
中　　　華　　　民　　　國　　九十四　　年　　　二　　　月　　二十五　　日
　　　                              臺灣高雄地方法院民事第一庭
                                         法      官 甯  馨
正本係照原本作成。
如不服本判決，應於送達後廿日內，向本院提出上訴狀並表明上訴理由，如於本判決
宣示後送達前提起上訴者，應於判決送達後十日內補提上訴理由書（須附繕本）。
中　　　華　　　民　　　國　　九十四　　年　　　三　　　月　　　一　　　日
                                         法院書記官 林麗文
